【裁判字號】    99,台上,5260
【裁判日期】    990819
【裁判案由】    貪污
【裁判全文】
最高法院刑事判決            九十九年度台上字第五二六０號
上  訴  人  甲○○
選任辯護人  石麗卿律師
上列上訴人因貪污案件，不服台灣高等法院中華民國九十九年四
月二十九日第二審判決（九十八年度上訴字第四九○五號，起訴
案號：台灣桃園地方法院檢察署八十七年度偵字第四三七三、四
三七六、四七六八、五二八七、五二八八、五六七三、五七○九
、五七一○、五七二三、九六四五、一○八二七號），提起上訴
，本院判決如下：
    主  文
上訴駁回。
    理  由
按刑事訴訟法第三百七十七條規定：上訴於第三審法院，非以判
決違背法令為理由，不得為之；是提起第三審上訴，應以原判決
違背法令為理由，係屬法定要件。如果上訴理由書狀並非依據卷
內訴訟資料具體指摘原判決不適用何種法則或如何適用不當，或
所指摘原判決違法情事顯與法律規定得為第三審上訴理由之違法
情形不相適合時，均應認其上訴為違背法律上之程式，予以駁回
。本件原判決綜合全案證據資料，本於事實審法院之推理作用，
認定上訴人甲○○有其事實欄所載行使公務員登載不實公文書及
公務員對於違背職務之行為收受賄賂等犯行，因而維持第一審依
行為時牽連犯關係，從一重論上訴人以依據法令從事公務之人員
，對於違背職務之行為收受賄賂罪，量處有期徒刑十五年，褫奪
公權十年，並諭知未扣案之犯罪所得新台幣（下同）一百二十萬
元應予追繳沒收，如全部或一部無法追繳時，以其財產抵償之判
決，而駁回上訴人在第二審之上訴。已詳敘其所憑證據及認定之
理由，對於上訴人所辯何以不足採信，亦在理由內加以指駁及說
明，俱有卷存證據資料可資覆按。上訴人上訴意旨略以：證人即
第一審同案被告陳清茂已與檢察官達成認罪協商，並由第一審依
協商程序判處罪刑，則陳清茂為達成認罪協商而獲輕判之目的，
即有不實供述之可能。且陳清茂所述交付賄款之地點係在公眾得
出入之桃園縣大溪鄉大溪國民小學（下稱大溪國小）對面停車場
內，而非在上訴人家中或其他隱密處所，顯違常理，而其所述向
王湘茹收取佣金之金額亦有矛盾，復與證人王文正所述不符，原
審未調查其他補強證據，以查明其自白是否與事實相符，遽採為
伊犯罪之證據，自有不當。又證人即趙陽實業有限公司（下稱趙
陽公司）實際負責人王湘茹交付陳清茂之二百萬元支票，暨陳清
茂借用陳敬智銀行帳戶兌領支票之兌領紀錄，尚不足以證明陳清
茂所述交付賄款一百二十萬元一節為真實；原判決採用上述證據
資料作為補強證據，顯屬不合。再伊接受陳清茂介紹以取得王湘
茹提供之工程棄土，並核發「棄土同意進場證明書」予王湘茹，
係為解決桃園縣復興鄉枕頭山垃圾掩埋場（下稱枕頭山垃圾場）
覆土之問題，以節省公帑，並無圖謀私利之目的，應屬伊鄉長職
務範圍內所應為之行為，難認係違背職務之行為，且伊並未因此
收受賄賂，原判決未予詳查，遽認伊就違背職務之行為收受賄賂
，殊非允洽。此外，伊雖核發「棄土同意進場證明書」予業者，
但並不知業者取得上述證明書後可供販售牟利，對於棄土清運業
者須花費鉅資透過管道取得棄土證明書供建築主管機關審核，亦
無所悉，並無收受業者賄賂而要求該鄉公所清潔隊長何樹人配合
核發「棄土同意進場證明書」之情事，原審未予詳查，遽認伊有
對違背職務之行為收受賄賂犯行，亦有違誤云云。惟證據之取捨
及事實之認定，均為事實審法院之職權，倘其採證認事並未違背
證據法則，並於判決內敘明其取捨證據及得心證之理由者，自不
得任意指為違法。原判決綜合證人即本件共同正犯（指行使公務
員登載不實公文書部分）陳清茂之供述，並佐以上訴人之供述、
證人王湘茹、周振雄之證述，以及王湘茹交付陳清茂二百萬元支
票，暨陳清茂借用陳敬智銀行帳戶兌領支票之兌領紀錄等相關證
據資料，認定上訴人（於民國八十六年間擔任桃園縣復興鄉鄉長
，綜理該鄉政務，為依據法令從事公務之人員）明知營建業者向
該鄉公所申請相關棄土證明僅為供建築主管機關驗證之用，實際
上不會將營建廢棄土方運至枕頭山垃圾場，竟故意以登載不實公
文書之方式，擅自違法核發「棄土同意進場證明書」，並對此違
背職務之行為收受王湘茹委由陳清茂轉交之賄賂一百二十萬元，
因認上訴人所為係犯刑法第二百十六條、第二百十三條之行使公
務員登載不實公文書，及貪污治罪條例第四條第一項第五款之違
背職務收受賄賂罪，並以其所犯上述二罪之間具有行為時方法結
果之牽連關係，而從一重依違背職務收受賄賂罪處斷，已於理由
內論敘綦詳。至上訴人於原審雖辯稱陳清茂為獲輕判之目的而有
不實供述之可能云云，但不能憑此推測遽謂其所述即屬虛偽。且
陳清茂若為圖脫罪或輕判，自可否認行賄，何須編造其轉交賄款
一百二十萬元予上訴人之事實？況原判決已說明本件除依憑陳清
茂之指證外，並有王湘茹所交付之二百萬元支票，暨陳清茂借用
陳敬智銀行帳戶兌領支票之兌領紀錄作為佐證（見原判決第十九
頁第四至十行），並非單憑陳清茂之自白，作為認定上訴人犯罪
之唯一證據。上訴意旨置原判決明確之論斷於不顧，猶執陳詞指
摘原判決單憑陳清茂之自白，作為認定其犯罪之唯一證據，自非
依據卷內資料執為指摘之適法第三審上訴理由。又陳清茂所述交
付賄款之地點雖在大溪國小對面停車場內，而非在上訴人家中或
其他隱密處所。然陳清茂選擇在何處交付賄款，以及上述停車場
是否隱密，與其有無交付賄款予上訴人，並無絕對關聯；且陳清
茂在上述停車場內，趁四周無人時再交付賄款予上訴人，亦可達
其隱密之目的，尚難謂其所述不合情理。上訴意旨執此指摘原判
決不當，要無可取。又所謂「補強證據」，係指除被告之自白或
證人之陳述外，其他足以印證被告自白或證人陳述之犯罪事實確
具有相當程度真實性之證據而言。該項補強證據，並非以證明犯
罪構成要件之全部事實為必要，倘其得以與被告之自白或證人之
陳述相互利用，足以佐證其自白或陳述內容非屬虛構，而增益其
憑信性者，即足當之。原判決以上訴人收受賄賂之事實業據證人
陳清茂指證明確，並就陳清茂所述交付賄款之來源，查明有王湘
茹所交付之二百萬元支票，以及陳敬智銀行帳戶之兌領紀錄可資
證明。而上述支票及兌領紀錄雖不能直接證明上訴人有收受賄賂
之事實，然依陳清茂所證內容與上述支票及兌領紀錄互相印證，
應足以擔保陳清茂證述之憑信性。故原判決以上述支票及兌領紀
錄，作為陳清茂證述為可信之補強證據，於法尚無違誤。上訴意
旨任憑己意謂前揭支票及兌領紀錄不能作為本件補強證據一節，
要非適法之第三審上訴理由。再上訴意旨雖謂伊核發「棄土同意
進場證明書」予王湘茹所經營之趙陽公司，係為取得王湘茹所提
供之工程棄土，以解決枕頭山垃圾場覆土之問題，並無圖謀私利
目的，亦未因此收受賄賂，並謂此應屬伊鄉長職務範圍內所應為
之行為，並非違背職務之行為云云。然原判決已明確認定並說明
：上訴人明知王湘茹申請相關棄土證明僅為供建築主管機關驗證
之用，實際上不會將營建廢棄土方運至枕頭山垃圾場，竟故意違
法核發「棄土同意進場證明書」予王湘茹，並因此收受王湘茹委
由陳清茂轉交之賄賂一百二十萬元等情綦詳。對於上訴人所辯未
收受賄賂一節何以不足採信，以及其憑何認定上訴人所為係違背
職務之行為，而非職務上應為之行為，亦詳述其理由。上訴意旨
猶執其在原審之同一辯解，就原判決已說明不予採信之事項，再
事爭辯，亦非合法之第三審上訴理由。至其餘上訴意旨無非仍就
原審採證認事職權之適法行使，以及原判決已明確認定說明之事
項，任意加以指摘，並就其有無收受賄賂之單純事實再為爭執，
均非依據卷內資料具體指摘原判決有何違背法令情形，顯與法律
規定得為第三審上訴理由之違法情形不相適合。按之首揭說明，
其上訴為違背法律上之程式，應予駁回。
據上論結，應依刑事訴訟法第三百九十五條前段，判決如主文。
中    華    民    國  九十九  年    八    月   十九   日
                      最高法院刑事第八庭
                          審判長法官  洪  文  章
                                法官  王  居  財
                                法官  郭  毓  洲
                                法官  黃  梅  月
                                法官  邱  同  印
本件正本證明與原本無異
                                      書  記  官
中    華    民    國  九十九  年    八    月  二十三  日
                                                      Ｑ

司法院資訊處製作；財團法人民間司法改革基金會備份。
